【裁判字號】    96,訴,2557
【裁判日期】    970121
【裁判案由】    違反毒品危害防制條例
【裁判全文】
臺灣彰化地方法院刑事判決              96年度訴字第2557號
公  訴  人  臺灣彰化地方法院檢察署檢察官
被      告  甲○○
                      弄6號
上列被告因違反毒品危害防制條例案件，經檢察官提起公訴（九
十六年度毒偵字第五０五０、五七０四號），本院裁定依簡式審
判程序審理，判決如下：
    主  文
甲○○施用第一級毒品，累犯，處有期徒刑玖月；又施用第一級
毒品，累犯，處有期徒刑拾月，扣案之注射針筒壹支沒收；應執
行有期徒刑壹年伍月，扣案之注射針筒壹支沒收。
    事  實
一、甲○○前曾於民國九十年間，因施用毒品案件，經本院裁定
    送觀察、勒戒後，認無繼續施用毒品之傾向，於九十年七月
    十九日執行完畢釋放，並由臺灣彰化地方法院檢察署檢察官
    以九十年度毒偵緝字第三七一、三七二號為不起訴處分確定
    。又於前開觀察、勒戒處分執行完畢釋放後五年內，復於九
    十三年十月二十五日，因施用第一級毒品案件，經本院以九
    十三年度訴字第八０三號判處有期徒刑八月確定；於九十四
    年四月二十八日，再因施用第一級毒品案件，經本院以九十
    四年度訴字第四五七號判處有期徒刑十月確定；另於九十四
    年六月六日，因竊盜案件，經本院以九十四年度簡字第十二
    號判處有期徒刑四月確定；上開三案經接續執行後，於九十
    五年六月一日獲假釋出監，然其後復遭撤銷假釋，再入監執
    行殘刑三月又二十三日，於九十六年二月二十六日縮短刑期
    執行完畢。詎其仍不知悔改，復基於施用第一級毒品海洛因
    之犯意，先於九十六年九月二十四日二十時，在其位於彰化
    縣福興鄉○○村○○路○段四七八巷四十九弄六號住處，以
    將海洛因攙水後再以針筒注射之方式，施用第一級毒品海洛
    因一次，嗣於翌日（二十五日）十四時三十分許，在彰化縣
    鹿港鎮○○路與永安三路口為警盤查後，於未被有偵查犯罪
    職權之機關或公務員發覺前，主動向員警供述其涉有施用海
    洛因之犯行，並接受採尿送驗，結果呈嗎啡陽性反應。次於
    九十六年十月二日七時四十分許，在彰化縣福興鄉○○路旁
    公墓內，以上開方式，施用第一級毒品海洛因一次，嗣於同
    日七時五十分許，在上址為警查獲，並扣得其所有供施用海
    洛因之注射針筒一支。
二、案經彰化縣警察局鹿港分局報請臺灣彰化地方法院檢察署檢
    察官偵查起訴。
    理  由
一、上開事實，業據被告甲○○於本院審理時坦承不諱，且被告
    於九十六年九月二十五日、同年十月二日為警採集之尿液，
    經送詮昕科技股份有限公司檢驗結果，均呈嗎啡陽性反應，
    此有彰化縣警察局鹿港分局委託檢驗尿液代號與真實姓名對
    照表及詮昕科技股份有限公司出具之濫用藥物尿液檢驗報告
    等附卷可稽，且有被告所有供施用海洛因之注射針筒一支扣
    案可佐，被告自白核與事實相符。
二、按毒品危害防制條例於九十二年七月九日修正公布，自九十
    三年一月九日施行，其中第二十條、第二十三條將施用毒品
    之刑事處遇程序，區分為「初犯」及「五年內再犯」、「五
    年後再犯」。依其立法理由之說明：「初犯」，經觀察、勒
    戒或強制戒治後，應為不起訴處分或不付審理之裁定；經觀
    察、勒戒或強制戒治執行完畢釋放後，「五年內再犯」者，
    因其再犯率甚高，原實施之觀察、勒戒及強制戒治既已無法
    收其實效，爰依法追訴或裁定交付審理。至於經觀察、勒戒
    或強制戒治執行完畢釋放後，「五年後再犯」者，前所實施
    之觀察、勒戒或強制戒治已足以遮斷其施用毒品之毒癮，為
    期自新及協助其斷除毒癮，仍適用「初犯」規定，先經觀察
    、勒戒或強制戒治之程序。從而依修正後之規定，僅限於「
    初犯」及「五年後再犯」二種情形，始應先經觀察、勒戒或
    強制戒治程序。倘被告於五年內已再犯，經依法追訴處罰，
    縱其第三次（或第三次以上）再度施用毒品之時間，在初犯
    經觀察、勒戒或強制戒治執行完畢釋放五年以後，已不合於
    「五年後再犯」之規定，且因已於「五年內再犯」，顯見其
    再犯率甚高，原實施觀察、勒戒或強制戒治，已無法收其實
    效，即應依該條例第十條處罰（最高法院九十五年第七次刑
    事庭會議決議參照）。查本件被告前曾於九十年間，因施用
    毒品案件，經本院裁定送觀察、勒戒後，認無繼續施用毒品
    之傾向，於九十年七月十九日執行完畢釋放，並由臺灣彰化
    地方法院檢察署檢察官以九十年度毒偵緝字第三七一、三七
    二號為不起訴處分確定，又於前開觀察、勒戒處分執行完畢
    釋放後五年內，復於九十三年十月二十五日，因施用第一級
    毒品案件，經本院以九十三年度訴字第八０三號判處有期徒
    刑八月確定，於九十四年四月二十八日，再因施用第一級毒
    品案件，經本院以九十四年度訴字第四五七號判處有期徒刑
    十月確定，上開各情，有臺灣彰化地方法院檢察署刑案資料
    查註紀錄表及臺灣高等法院被告全國前案紀錄表等在卷可憑
    ，是本件被告並不合於「五年後再犯」之規定，揆諸上開說
    明，被告所為已符合毒品危害防制條第二十三條第二項之所
    定之追訴要件，並無「初犯」規定之適用，自毋須再重新施
    予觀察、勒戒之處遇程序，而應直接訴追處罰。從而，本件
    被告施用第一級毒品之犯行明確，自應依法論科。
三、核被告所為，均係犯毒品危害防制條例第十條第一項之施用
    第一級毒品罪。被告於施用前持有第一級毒品海洛因之低度
    行為，應為施用之高度行為所吸收，不另論罪。被告上開二
    次施用犯行，犯意各別，應予分論併罰。又被告前於九十三
    年十月二十五日，因施用第一級毒品案件，經本院以九十三
    年度訴字第八０三號判處有期徒刑八月確定；於九十四年四
    月二十八日，再因施用第一級毒品案件，經本院以九十四年
    度訴字第四五七號判處有期徒刑十月確定；另於九十四年六
    月六日，因竊盜案件，經本院以九十四年度簡字第十二號判
    處有期徒刑四月確定；上開三案經接續執行後，於九十五年
    六月一日獲假釋出監，然其後復遭撤銷假釋，再入監執行殘
    刑三月又二十三日，於九十六年二月二十六日縮短刑期執行
    完畢，有上述前科資料附卷可參，其受此有期徒刑執行完畢
    後，五年以內再故意犯本件之施用第一級毒品罪，各應依刑
    法第四十七條第一項累犯規定加重其刑。又查，被告於九十
    六年九月二十四日之施用犯行，係被告於未被有偵查犯罪職
    權之機關或公務員發覺前，即主動向員警陳明該部分之犯罪
    事實，自首而接受裁判，有被告警詢筆錄可按，併依刑法第
    六十二條前段規定減輕其刑，並先加後減之。爰審酌被告前
    曾有多次毒品前科（有其前科資料可按），猶不知悔改，且
    曾執行觀察、勒戒處分，仍未能戒除毒癮，顯乏禁絕毒害之
    決心，暨其犯後尚能坦認犯行，頗知悔悟之心等一切情狀，
    各量處如主文所示之刑，並定應執行刑，以資儆懲。扣案之
    注射針筒一支，為被告所有且係供其施用海洛因所用之物，
    此據被告供明在卷，併依刑法第三十八條第一項第二款宣告
    沒收。
據上論斷，應依刑事訴訟法第二百七十三條之一第一項、第二百
九十九條第一項前段，毒品危害防制條例第十條第一項，刑法第
十一條前段、第四十七條第一項、第六十二條前段、第五十一條
第五款、第三十八條第一項第二款，判決如主文。
本案經檢察官黃淑媛到庭執行職務。
中    華    民    國    97    年    1     月    21    日
                            刑事第六庭
                                法  官  王義閔
以上正本證明與原本無異。
如不服本判決，應於判決送達後10日內，向本院提出上訴狀（ 須
附繕本 ）。
中    華    民    國    97    年    1     月    22    日
                                書記官  陳秀鳳
附錄本案論罪科刑法條全文：
毒品危害防制條例第10條
施用第一級毒品者，處 6 月以上 5 年以下有期徒刑。
施用第二級毒品者，處 3 年以下有期徒刑。


司法院資訊處製作；財團法人民間司法改革基金會備份。
